【裁判字號】    97,上訴,1728
【裁判日期】    970930
【裁判案由】    偽造文書等
【裁判全文】
臺灣高等法院刑事判決                97年度上訴字第1728號
上  訴  人
即  被  告  甲○○原名李樹和.
上列上訴人即被告因偽造文書等案件，不服臺灣板橋地方法院九
十六年度訴字第二一二九號，中華民國九十七年二月二十九日第
一審判決（起訴案號：臺灣板橋地方法院檢察署九十六年度偵字
第二四０二號），提起上訴，本院判決如下：
    主  文
原判決撤銷。
甲○○共同行使偽造私文書，足以生損害於他人，處有期徒刑壹
年，減為有期徒刑陸月，如易科罰金，以銀元參佰元即新臺幣玖
佰元折算壹日；如附表所示偽造之「劉先民」簽名貳枚、「劉先
民」印文肆枚及偽造之「劉先民」印章壹顆、華南商業銀行中崙
分行帳號000－000000000號帳戶之存摺壹本、金融
卡壹張、偽造之「劉先民」國民身分證壹張（含其上照片壹張）
均沒收。
    事  實
一、甲○○（原名李樹和）明知不詳真實姓名自稱「張大哥」、
    「林泰安」等成年男子係「詐欺集團」之成員，且係以不詳
    方式取得萬泰商業銀行中和分行第000－0000000
    000000號帳戶（戶名吳坤育）、萬泰商業銀行中和分
    行第000－000000000000號帳戶（戶名莊順
    德）、華南商業銀行永和分行第000－00000000
    0000號帳戶（戶名許陳烈《嗣後改名為許陳政》）、聯
    邦商業銀行北三重分行第000－00000000000
    0號帳戶（戶名左元彤）、華僑商業銀行松山分行第000
    －00000000000000號帳戶（戶名楊弘安，以
    江明哲之身分證資料，偽以楊弘安名義申請）、華南商業銀
    行中崙分行第000－000000000號帳戶（戶名喬
    聖英），及寶華銀行營業部第000－000000000
    號帳戶（戶名湯名宏，此帳戶為起訴書所漏載）（吳坤育、
    莊順德、許陳政、左元彤、江明哲、喬聖英等人均因身分資
    料遭人冒用，業經檢察官另為不起訴處分確定在案；又湯名
    宏部分應由檢察官另行偵辦）之人頭帳戶，竟與該集團成員
    基於共同偽造印章、印文、行使偽造特種文書、行使偽造私
    文書之犯意聯絡，由甲○○於民國九十二年五月間某日，提
    供其照片一張，由詐欺集團成員「張大哥」、「林泰安」將
    該照片黏貼在詐欺集團所偽造上載「劉先民」資料之國民身
    分證上，而共同偽造「劉先民」名義之國民身分證一張，足
    以生損害於劉先民及戶政機關對於身分證資料管理之正確性
    ；又於不詳時、地，委由不知情之刻印人員偽造「劉先民」
    之印章一顆，並於九十二年五月十九日由甲○○持上開偽造
    之「劉先民」國民身分證及偽造之「劉先民」印章，前往臺
    北市○○區○○路三段一四五號「華南商業銀行中崙分行」
    （以下簡稱「華南銀行」），冒用「劉先民」名義，在如附
    表所示之「存款戶約定書」上偽造「劉先民」之簽名二枚、
    印文四枚而偽造該私文書後，持該偽造之私文書向華南銀行
    申請設立帳戶，並請領金融卡而行使之，使該銀行承辦人員
    誤以為係劉先民本人申請，而於當日核發該銀行帳號000
    －000000000號帳戶之存摺、金融卡予甲○○，足
    以生損害於劉先民（另經檢察官為不起訴處分確定）及華南
    銀行對於客戶資料管理之正確性。嗣於九十二年六月十七日
    中午某時許，甲○○所屬上開「詐欺集團」某位成員以簡訊
    通知乙○○，佯稱「遠傳電信公司」要退費，乙○○依該簡
    訊內容回電00－00000000號電話，該詐欺集團某
    位成員接聽電話後即佯稱為遠傳電信公司客服人員，要退費
    給乙○○，致使乙○○因而陷於錯誤，信以為真，而於同日
    依對方之指示，持其金融卡前往臺北市○○區○○路四段八
    十四號「第一銀行大安分行」自動櫃員機進行操作，分別於
    九十二年六月十七日下午一時八分許、一時九分許、一時十
    分許、一時十三分許、一時十四分許、一時十五分許、一時
    十六分許、一時十九分許，共匯出八筆款項進入上開人頭帳
    戶內（前七筆均為新臺幣《下同》九萬九千零八十九元，最
    後一筆為四萬一千零八元《起訴書誤載為全部均為九萬九千
    零八十九元》，共計匯出七十三萬四千六百三十一元），旋
    即遭甲○○所屬上開「詐欺集團」成員提領一空。嗣乙○○
    發現帳戶內存款遭匯出察覺有異，遂於同日下午三時十分許
    ，經報警後調閱上開存款戶約定書，在該文件上採得實際填
    寫之申請人（即甲○○）指紋，經檢察官送請內政部警政署
    刑事警察局鑑定後，始查悉上情。
二、案經被害人乙○○訴由臺北市政府警察局大安分局轉臺北縣
    政府警察局瑞芳分局報告移送臺灣板橋地方法院檢察署檢察
    官偵查起訴。
    理  由
壹、程序方面：
一、按被告以外之人於審判外之言詞或書面陳述，除法律有規定
    者外，不得作為證據；又被告以外之人於審判外之陳述，雖
    不符合同法第一百五十九條之一至第一百五十九條之四之規
    定，但經當事人於審判程序同意作為證據，法院審酌該言詞
    陳述或書面陳述作成時之情況，認為適當者，亦得為證據。
    當事人、代理人或辯護人於法院調查證據時知有第一百五十
    九條第一項不得為證據之情形，而未於言詞辯論終結前聲明
    異議者，視為有前項之同意，刑事訴訟法第一百五十九條第
    一項及第一百五十九條之五分別定有明文。經查，本判決下
    列所引用之各該被告以外之人於審判外之陳述（包含書面陳
    述），除從事業務之人於業務上製作之證明文書，並無顯不
    可信之情況，依刑事訴訟法第一百五十九條之四第二款規定
    有證據能力外，其餘亦屬傳聞證據部分，檢察官及被告於本
    院準備程序中明示同意此部分之證據有證據能力（見本院卷
    第二十六頁反面），於本院審理程序中對各項證據之提示調
    查亦表示無意見，本院審酌上開證據資料製作時之情況，尚
    無違法不當及證明力明顯過低之瑕疵，亦認以之作為證據應
    屬適當，故揆諸前開規定，爰依刑事訴訟法第一百五十九條
    之五規定，認前揭證據資料均有證據能力，合先敘明。
二、另「被告以外之人於審判外之言詞或書面陳述，除法律有規
    定者外，不得作為證據」，刑事訴訟法第一百五十九條第一
    項固定有明文，然「鑑定之經過及其結果，應命鑑定人以言
    詞或報告」，同法第二百零六條第一項亦規定甚明。是鑑定
    人以「書面」為鑑定報告提出於法院，依刑事訴訟法第一百
    五十九條第一項立法理由及同法第二百零六條第一項規定，
    即具有證據能力。又法院或檢察官得囑託醫院、學校或其他
    相當之機關、團體為鑑定，或審查他人之鑑定，並準用第二
    百零三條至第二百零六條之一之規定，刑事訴訟法第二百零
    八條第一項亦定有明文。依此，檢察官對於偵查中之案件，
    認須實施鑑定者，就具體個案，選任鑑定人或囑託鑑定機關
    （團體）為之，該鑑定人或鑑定機關所出具之文書，有證據
    能力。故本案檢察官將如附件之存款戶約定書上採得之指紋
    送請內政部警政署刑事警察局鑑定，該局所出具之九十五年
    六月九日刑紋字第０９５００７７５９２號「鑑驗書」（見
    九十五年度偵字第六九一四號卷第三十一頁），即具有證據
    能力而得為本案之證據。
貳、實體方面：
一、訊據上訴人即被告甲○○對上開犯罪事實於原審及本院審理
    中均坦承不諱（見原審卷第二十九頁、第四十一頁，本院卷
    第二十四頁反面、第三十七頁），核與證人即被害人劉先民
    、喬聖英、乙○○於警詢中；證人即被害人莊順德於偵查中
    證述之情節相符（見九十五年度偵字第六九一四號卷一第二
    十九、三十、三十二至三十五、三十七、三十八，同上偵卷
    二第六十四、六十五頁），且有內政部警政署刑事警察局九
    十五年六月九日刑紋字第０９５００７７５９２號鑑驗書、
    華南商業銀行中崙分行九十五年四月二十八日（９５）華崙
    字第９５００８４號函、九十五年一月二十六日（９５）華
    崙字第９５００１５號函、萬泰商業銀行中和分行九十四年
    七月二十九日（９４）中和字第０９４０２６９０２７５號
    函、聯邦商業銀行北三重分行九十五年一月九日（９５）聯
    北三重字第０００５號函、九十五年七月二十九日（９４）
    聯北三重字第００６９號函、華南商業銀行永和分行九十四
    年七月二十六日（９４）華永存字第２０２號函、九十五年
    一月九日（９５）華永存字第００９號函、華僑商業銀行松
    山分行九十四年七月二十五日（９４）僑銀松字第一九五號
    函、九十五年一月十一日（９５）僑銀松字第六號函、寶華
    商業銀行營業部九十五年三月二十八日寶營發字第三九號函
    各一件、證人劉先民之國民身分證影本及第一銀行自動付款
    交易明細表影本八紙附卷可稽，被告上開任意性之自白核與
    事實相符，應堪採信。本案事證明確，被告犯行洵堪認定。
二、查被告行為後，刑法部分條文業於九十四年二月二日經總統
    以華總一義字第０九四０００一四九０一號令修正公布，並
    自九十五年七月一日起生效施行（下稱現行刑法）；復參酌
    最高法院九十五年五月二十三日第八次刑事庭會議決議意旨
    ，現行刑法第二條第一項之規定，係規範行為後法律變更所
    生新舊法律比較適用之準據法，於現行刑法施行後，應適用
    現行刑法第二條第一項之規定，為「從舊從輕」之比較；又
    比較時應就罪刑有關之共犯、未遂犯、想像競合犯、牽連犯
    、連續犯、結合犯，以及累犯加重、自首減輕暨其他法定加
    減原因（如身分加減）與加減例等一切情形，綜其全部罪刑
    之結果而為比較。次查：
（一）舊刑法第二十八規定「二人以上共同實施犯罪之行為者，
      皆為正犯」，新刑法第二十八條則規定「二人以上共同實
      行犯罪之行為者，皆為正犯」，揆諸本條之修正理由係為
      釐清陰謀共同正犯、預備共同正犯是否合乎正犯之要件，
      而限縮共同正犯適用之範圍，故比較新舊刑法有關共同正
      犯之適用範圍，以修正後之規定範圍較窄，是修正後新法
      第二十八條之規定有利於被告。
（二）刑法第五十五條後段有關「犯一罪而其方法或結果之行為
      犯他罪名」之牽連犯之規定，經修正刪除。亦即修正後之
      刑法，已無牽連犯得論以裁判上一罪之情形，所犯之數罪
      ，應按其具體情形論罪。此雖非犯罪構成要件之變更，惟
      亦顯已影響行為人刑罰之法律效果，自屬法律變更，而應
      比較修正前、後之規定。查被告所犯之行使偽造特種文書
      罪、行使偽造私文書罪及詐欺罪等罪間，其行為、時間均
      屬各別獨立，但有方法、目的之牽連關係，依修正前刑法
      第五十五條之規定，得成立牽連犯而從一重之行使偽造私
      文書罪處斷；修正後既將牽連犯之規定刪除，而被告前開
      數行為，各獨立成罪，應分論併罰，故比較修正前、後規
      定，自以修正前之牽連犯規定，較有利於被告。
（三）刑法第三十三條第五款有關於罰金刑之規定，在刑法施行
      法於九十五年六月十四日修正增訂第一條之一，並自九十
      五年七月一日起施行。關於罰金刑，刑法分則編各罪所定
      罰金刑之貨幣單位原為銀元，修正前刑法第三十三條第五
      款規定：「罰金：一元（銀元）以上。」，而依罰金罰鍰
      提高標準條例規定，就七十二年六月二十六日前修正之刑
      法部分條文罰金數額提高二至十倍，其後修正者則不提高
      倍數，並依現行法規所定貨幣單位折算新臺幣條例規定，
      以銀元一元折算新臺幣三元。修正後刑法第三十三條第五
      款規定：「罰金：新臺幣一千元以上，以百元計算之。」
      ，刑法第三十三條第五款所定罰金貨幣單位經修正為新臺
      幣後，刑法分則各罪所定罰金刑之貨幣單位亦應配合修正
      為新臺幣，為使刑法分則編各罪所定罰金之最高數額與刑
      法修正前趨於一致，乃增訂刑法施行法第一條之一：「中
      華民國九十四年一月七日刑法修正施行後，刑法分則編所
      定罰金之貨幣單位為新臺幣。九十四年一月七日刑法修正
      時，刑法分則編未修正之條文定有罰金者，自九十四年一
      月七日刑法修正施行後，就其所定數額提高為三十倍，但
      七十二年六月二十六日至九十四年一月七日新增或修正之
      條文，就其所定數額提高為三倍。」。從而，刑法分則編
      各罪所定罰金刑之最高數額，於上開規定修正後並無不同
      ，惟修正後刑法第三十三條第五款所定罰金刑最低數額，
      較之修正前提高，自以修正前刑法第三十三條第五款規定
      有利於被告。
（四）綜上所述，上開刑法修正前後之條文對被告而言，互有利
      與不利之情形，但經整體綜合比較全部罪刑之結果，仍以
      九十五年七月一日生效施行前之刑法規定，較有利於被告
      ，依現行刑法第二條第一項前段規定，自應適用被告行為
      時之法律即修正前之刑法規定。
（五）至有關「易刑處分」部分，被告行為時之刑法第四十一條
      第一項前段規定：「犯最重本刑為五年以下有期徒刑以下
      之刑之罪，而受六個月以下有期徒刑或拘役之宣告，因身
      體、教育、職業、家庭之關係或其他正當事由，執行顯有
      困難者，得以一元以上三元以下折算一日，易科罰金。」
      ，依斯時有效施行之罰金罰鍰提高標準條例第二條前段規
      定（業於九十五年五月十七日經總統以華總一義字第０九
      五０００六九七九一號令修正公布刪除，並自九十五年七
      月一日起生效），依刑法第四十一條易科罰金者，就其原
      定數額提高為一百倍折算一日，則本件被告行為時之刑法
      及罰金罰鍰提高標準條例關於易科罰金折算標準之規定，
      係以銀元三百元折算一日，經折算為新臺幣後，應以新臺
      幣九百元折算一日。而現行刑法第四十一條第一項前段規
      定：「犯最重本刑為五年以下有期徒刑以下之刑之罪，而
      受六個月以下有期徒刑或拘役之宣告者，得以新臺幣一千
      元、二千元或三千元折算一日，易科罰金。」，比較修正
      前、後關於易科罰金折算標準之規定，以修正前刑法第四
      十一條第一項前段及修正前罰金罰鍰提高標準條例第二條
      前段規定，較有利於行為人。
（六）又刑法施行法雖亦於九十五年六月十四日修正增訂第一條
      之一（有關罰金刑之貨幣單位及最高數額），並自九十五
      年七月一日起施行，亦即在該條文增訂之前，刑法分則編
      有關罰金之貨幣單位係銀元（銀元與新臺幣之折算比例為
      一比三），且依刑法分則編應處罰金者，應適用罰金罰鍰
      提高標準條例第一條、第五條規定，就七十二年六月二十
      六日前修正之刑法條文，罰金數額提高二至十倍，其後修
      正者則不提高倍數；而修正刑法施行後，因刑法第三十三
      條第五款所定罰金之貨幣單位經修正為新臺幣，刑法分則
      各罪所定罰金之貨幣單位亦應配合修正為新臺幣，為使刑
      法分則編各罪所定罰金之最高數額與刑法修正前趨於一致
      ，乃增訂刑法施行法第一條之一：「中華民國九十四年一
      月七日刑法修正施行後，刑法分則編所定罰金之貨幣單位
      為新臺幣。九十四年一月七日刑法修正時，刑法分則編未
      修正之條文定有罰金者，自九十四年一月七日刑法修正施
      行後，就其所定數額提高為三十倍。但七十二年六月二十
      六日至九十四年一月七日新增或修正之條文，就其所定數
      額提高為三倍」。是以，自九十五年七月一日起，刑法分
      則編所定罰金之貨幣單位，由原來之銀元改為新臺幣，且
      於九十四年一月七日刑法修正時（九十四年一月七日係立
      法院三讀通過之日期），刑法分則編未修正之條文定有罰
      金者，復未於七十二年六月二十六日至九十四年一月七日
      修正或新增，自九十五年七月一日起，有關罰金之數額提
      高為三十倍。本案被告所犯刑法第三百三十九條第一項之
      詐欺取財罪及刑法第二百十六條、第二百十二條之行使偽
      造特種文書罪，均有罰金刑之處罰，且上開二罪條文於九
      十四年一月七日刑法修正時未經修正，亦未於七十二年六
      月二十日至九十四年一月七日修正過，依增訂刑法施行法
      第一條之一規定，其罰金以新臺幣為單位，數額應提高三
      十倍。此與修正前之罰金以銀元為單位，適用罰金罰鍰提
      高標準條例第一條規定，應提高十倍，再經折算為新臺幣
      （銀元與新臺幣之折算比例為一比三），換算結果，亦為
      三十倍。是刑法施行法第一條之一施行後，罰金刑貨幣單
      位雖有「銀元」、「新臺幣」之更異，惟適用結果之罰金
      額度則無二致，就罰金法定刑提高之「刑罰權規範內容」
      並無利或不利變更，自不生新舊法之比較問題，惟應適用
      具特別法及準據法（刑法施行法第一條之一第一項具有準
      據法性質）之刑法施行法第一條之一規定（據上論斷併引
      刑法施行法第一條之一第一項、第二項前段）（臺灣高等
      法院暨所屬法院九十五年法律座談會刑事類提案第十六、
      十九號法律問題同此見解）。
三、查「國民身分證」為品行能力服務相類證書之一種，固屬於
    刑法第二百十二條所指之特種文書，惟被告行為後戶籍法於
    九十七年五月二十八日修正公布施行，增訂第七十五條規定
    「意圖供冒用身分使用，而偽造、變造國民身分證，足以生
    損害於公眾或他人者，處五年以下有期徒刑、拘役或科或併
    科新臺幣五十萬元以下罰金。行使前項偽造、變造之國民身
    分證者，亦同。將國民身分證交付他人，以供冒名使用，或
    冒用身分而使用他人交付或遺失之國民身分證，足以生損害
    於公眾或他人者，處三年以下有期徒刑、拘役或科或併科新
    臺幣三十萬元以下罰金。」，將偽造、行使偽造身分證特種
    文書之犯罪加重其刑責（此係修法加重刑責，非新增處罰要
    件，與罪刑法定主義無涉），經比較戶籍法第七十五條行使
    偽造身分證罪及刑法第二百十六條、第二百十二條行使偽造
    特種文書罪之刑度，以刑法第二百十六條、第二百十二條之
    規定有利於被告，依刑法第二條第一項前段規定，應以刑法
    第二百十六條、第二百十二條之行使偽造特種文書罪處斷。
四、被告交付照片供詐欺集團成員偽造「劉先民」之國民身分證
    ，並持以行使，核其此部分行為係犯刑法第二百十六條、第
    二百十二條之行使偽造特種文書罪；其偽造身分證後復持以
    行使，其偽造特種文書之低度行為應為行使之高度行為所吸
    收，不另論罪；又被告偽造「劉先民」印章、印文、簽名，
    並持以偽造上開「存款戶約定書」開戶之行為，係犯刑法第
    二百十六條、第二百十條之行使偽造私文書罪。被告利用不
    知情之刻印店人員盜刻「劉先民」之印章，為間接正犯。而
    被告偽造印章、印文及簽名，均為偽造私文書行為之一部，
    其偽造私文書後復持以行使，偽造私文書之低度行為應為行
    使之高度行為所吸收，均不另論罪。又被告與其他詐欺集團
    成員詐欺被害人乙○○之行為，係犯刑法第三百三十九條第
    一項之詐欺取財罪。被告與前揭詐欺集團成員就上開行使偽
    造特種文書罪、行使偽造私文書罪、詐欺取財罪犯行間，有
    犯意聯絡及行為分擔，為共同正犯。又被告及其所屬詐欺集
    團詐騙被害人乙○○時，雖指示乙○○前後匯款八次，惟該
    八次係於時間密接之情形下，於同一空間基於單一犯意所為
    ，為接續犯，法律評價上仍屬一行為。而被告上開行使偽造
    特種文書罪係為持以向華南銀行辦理上開劉先民之帳戶，又
    辦理上開劉先民帳戶係為詐欺被害人乙○○，可見被告所犯
    上開行使偽造特種文書罪、行使偽造私文書罪、詐欺取財罪
    間，有方法目的之牽連關係，應依修正前刑法第五十五條牽
    連犯規定，從情節較重之行使偽造私文書罪論處。
五、原審調查後，以被告犯行事證明確予以論罪科刑，固非無見
    ，但：(一)被告交付其照片予詐騙集團成員偽造「劉先民」
    之國民身分證，業據被告在原審供承在卷，故被告對偽造身
    分證之犯行與集團成員間自有共同之犯意聯絡，原判決認該
    身分證係以不詳方法取得（見原判決書第二頁第四行），僅
    就行使部分加以認定，自有違誤；(二)被告偽造劉先民之國
    民身分證並持以行使，除損害劉先民外，並足以生損害於戶
    政機關對身分證資料管理之正確性，原判決之犯罪事實對此
    未加以認定，其認定事實有誤；(三)被告所犯數罪從一重處
    斷後論以行使偽造私文書罪，而其行使如附表所示之私文書
    ，受損害者為文書作成之名義人「劉先民」，及其行使之對
    象「華南銀行」，此二者俱屬私人，此亦為原判決認定在卷
    （見原判決書第二頁第十二、十三行），惟其主文竟載「足
    以生損害於公眾及他人」，其主文與事實矛盾；(四)被告行
    為後，戶籍法業於九十七年五月二十八日修正，就偽造、行
    使身分證之行為增訂第七十五條加以規範，與刑法相較後已
    加重其刑責，原判決就此法律變更未及比較適用，亦有未洽
    ；(五)刑法第二十八條共同正犯之適用範圍業於九十五年七
    月一日修正，並限縮其適用範圍在「實行共同正犯」，其範
    圍既有所變更，自應比較新舊刑法後擇其適用之法條，原判
    決以新舊法適用結果均相同，認無庸為新舊法之比較（見原
    判決書第六頁倒數第十行），亦有不當；(六)被告與被害人
    乙○○和解後，均按期履行和解條件，並未拖欠，更努力提
    前賠償大部分剩餘款項，被害人乙○○亦具狀表示宥恕（見
    本院卷第三十八頁），原審未及審酌被告此部分犯罪後之情
    狀，稍欠妥適。是被告上訴指摘原審未審酌其介入本案之程
    度及和解後之履行情況，判處有期徒刑一年四月，減為有期
    徒刑八月之刑期過重，非無理由，且原判決另有上開可議之
    處，自屬無可維持，應由本院撤銷原判決，並審酌被告正值
    青壯，竟不思循正當途徑獲取財物，反與詐欺集團成員共同
    偽造劉先民之國民身分證，以其名義申請開設帳戶供詐欺集
    團成員詐取被害人乙○○之財物，並使被害人乙○○損失高
    達七十餘萬元，亦造成劉先民之損害；惟念其犯罪後坦承犯
    行，態度尚可，已與被害人乙○○達成民事和解，並在和解
    後按時履行和解條件，甚至提前清償大部分款項，被害人乙
    ○○亦具狀表示宥恕，有調解筆錄、被害人陳述意見書各一
    件在卷可憑等一切情狀，量處有期徒刑一年，以茲懲儆。又
    中華民國九十六年罪犯減刑條例業經總統於九十六年七月四
    日公布，自九十六年七月十六日起生效，本案被告犯罪時間
    在九十六年四月二十四日以前，合於上開減刑條例第二條第
    一項第三款之規定，且非同條例第三條所定不得減刑之罪，
    應併依上開減刑條例規定減其宣告刑二分之一即有期徒刑六
    月，並依修正前刑法第四十一條第一項前段之規定，諭知如
    易科罰金，以銀元三百元即新臺幣九百元折算一日之標準。
六、刑法第三十八條關於沒收之規定，亦於九十五年七月一日修
    正施行，因沒收係屬從刑，應隨同主刑適用同一準據法，而
    本件前開比較新舊刑法結果，既適用刑法修正前之規定，故
    有關沒收之規定，亦應適用修正前刑法第三十八條之規定自
    明。如附表所示之「存款戶約定書」，業經被告向華南銀行
    提出行使開戶而屬華南銀行所有，非被告所有之物，是該文
    書自不予宣告沒收；惟其上偽造如附表所示「偽造內容」欄
    內之「劉先民」印文四枚、簽名二枚，雖非被告所有，仍應
    依刑法第二百十九條之規定宣告沒收。又偽造之「劉先民」
    印章一顆，雖未扣案，惟並無證據證明業已滅失，依刑法第
    二百十九條之規定，亦應宣告沒收。而偽造之劉先民國民身
    分證（含其上照片一張），係被告所有供犯罪用之物；劉先
    民名義之華南銀行存摺一本、金融卡一張，係被告所有因犯
    罪所得之物，應各依修正前刑法第三十八條第一項第二款、
    第三款之規定併予宣告沒收。
據上論斷，應依刑事訴訟法第三百六十九條第一項前段、第三百
六十四條、第二百九十九條第一項前段，刑法第二條第一項前段
、修正前第二十八條、第二百十六條、第二百十條、第二百十二
條、第三百三十九條第一項、修正前第五十五條、修正前第四十
一條第一項前段、修正前第三十八條第一項第二款、第三款、第
二百十九條，刑法施行法第一條之一第一項、第二項前段，修正
前罰金罰鍰提高標準條例第二條，現行法規所定貨幣單位折算新
臺幣條例第二條，中華民國九十六年罪犯減刑條例第二條第一項
第三款、第七條、第九條，判決如主文。
本案經檢察官羅建勛到庭執行職務。
中    華    民    國    97    年    9     月    30    日
                  刑事第四庭  審判長法  官  陳筱珮
                                    法  官  陳玉雲
                                    法  官  鄭水銓
以上正本證明與原本無異。
如不服本判決，應於收受送達後十日內向本院提出上訴書狀，其
未敘述上訴之理由者，並得於提起上訴後十日內向本院補提理由
書狀（均須按他造當事人之人數附繕本）。
                                    書記官  劉貞達
中    華    民    國    97    年    9     月    30    日
附表：
┌───────────┬──────────────┐
│文書名稱              │偽造內容                    │
├───────────┼──────────────┤
│華南商業銀行存款戶約定│1.在「領用人簽章」欄偽造「劉│
│書                    │  先民」簽名壹枚；以上開偽造│
│                      │  之「劉先民」印章偽造「劉先│
│                      │  民」印文枚。            │
│                      │2.在「立約定書人」欄偽造「劉│
│                      │  先民」簽名壹枚；以上開偽造│
│                      │  之「劉先民」印章偽造「劉先│
│                      │  民」印文壹枚。            │
│                      │（以上見偵查卷第三十二頁）  │
└───────────┴──────────────┘
附錄本案論罪科刑法條全文－－
刑法第二百十條：
偽造、變造私文書，足以生損害於公眾或他人者，處五年以下有
期徒刑。
刑法第二百十二條：
偽造、變造護照、旅券、免許證、特許證及關於品行、能力服務
或其他相類之證書、介紹書，足以生損害於公眾或他人者，處一
年以下有期徒刑、拘役或三百元以下罰金。
刑法第二百十六條：
行使第二百十條至第二百十五條之文書者，依偽造、變造文書或
登載不實事項或使登載不實事項之規定處斷。
刑法第三百三十九條：
意圖為自己或第三人不法之所有，以詐術使人將本人或第三人之
物交付者，處五年以下有期徒刑、拘役或科或併科一千元以下罰
金。
以前項方法得財產上不法之利益或使第三人得之者，亦同。
前二項之未遂犯罰之。


司法院資訊處製作；財團法人民間司法改革基金會備份。
